臺灣高雄地方法院刑事判決　　　　　　　96年度訴字第3102號
公　訴　人　臺灣高雄地方法院檢察署檢察官
被　　　告　甲○○
　　　　　　　　　　（現於台灣高雄監獄執行中）
上列被告因違反毒品危害防制條例案件，經檢察官提起公訴（96
年度毒偵字第5895號）及移送併辦（96年度毒偵字第6014號），
被告於本院準備程序中為有罪之陳述，經合議庭裁定由受命法官
依簡式審判程序獨任審理，判決如下：
    主  文
甲○○施用第一級毒品，累犯，處有期徒刑壹年，減為有期徒刑
陸月，如易科罰金，以新台幣壹仟元折算壹日。扣案海洛因壹包
（檢驗前淨重零點零伍參公克，檢驗後淨重零點零貳參公克），
沒收銷燬之。
    事  實
一、甲○○前於民國93年間因施用毒品案件，經本院以93年度毒
    聲字第2628號裁定送觀察、勒戒後，認有繼續施用毒品之傾
    向，再經本院以94年度毒聲字第191 號裁定令入戒治處所施
    以強制戒治，嗣因無繼續戒治之必要，而於94年10月21日停
    止戒治而強制戒治執行完畢釋放，並經臺灣高雄地方法院檢
    察署檢察官以94年度戒毒偵字第573 號為不起訴處分確定。
    其另於93年間因竊盜案件，經本院以94年度簡字第380 號判
    決判處有期徒刑3 月確定，甫於95年3 月10日縮短刑期執行
    完畢。詎仍不知悔改並戒除毒癮，明知海洛因業經公告為毒
    品危害防制條例第2 條第2 項第1 款所列管之第一級毒品，
    不得非法持有、施用，竟於前開強制戒治執行完畢釋放後5
    年內，仍基於施用第一級毒品海洛因之集合犯意，自96 年3
    月29日7 時許起至同年4 月10日7 時許止，以平均2 、3 天
    施用1 次之頻率；及於同年4 月11日12時許，均在其位於高
    雄縣鳳山市○○路399 巷27之3 號住處，以將第一級毒品海
    洛因置於針筒後摻水注射之方式，施用第一級毒品海洛因數
    次。嗣分別於96年3 月29日15時50分許，在高雄市○○區○
    ○路與青年路路口因行跡可疑為警盤查後，當場查扣其塞藏
    於塑膠管內之第一級毒品海洛因1 小包（檢驗前淨重0.053
    公克，檢驗後淨重0.023 公克），並採集其尿液送驗結果呈
    嗎啡陽性反應；於同年4 月12日22時許，經警通知至高雄市
    政府警察局新興分局採尿送驗結果，呈可待因、嗎啡陽性反
    應，而分別獲悉上情。
二、案經高雄市政府警察局三民第一分局、新興分局分別報告臺
    灣高雄地方法院檢察署檢察官偵查起訴及移送併辦。
    理  由
一、按本案被告甲○○所犯係死刑、無期徒刑、最輕本刑為3 年
    以上有期徒刑以外之罪，其於準備程序就前揭被訴事實為有
    罪之陳述，經受命法官告知簡式審判程序之旨，並聽取其與
    公訴人之意見後，本院認無不得或不宜改依簡式審判程序進
    行之情形，爰依刑事訴訟法第273 條之1 第1 項規定，裁定
    本件由受命法官獨任進行簡式審判程序，附此敘明。
二、上揭事實，業據被告於本院審理中坦承不諱，且被告分別於
    96年3 月29日17時15分許、同年4 月12日22時許，經警採集
    尿液送高雄市立凱旋醫院及正修科技大學超微量研究科技中
    心先後以酵素免疫分析法及氣相層析質譜法鑑定結果，各呈
    「嗎啡陽性反應」、「可待因、嗎啡陽性反應」，有高雄市
    立凱旋醫院96年4 月10日編號A00000000 號、正修科技大學
    超微量研究科技中心96年5 月2 日編號R00-0000-000號檢驗
    報告各1 紙在卷可稽。另扣案之白色粉末1 包（檢驗前淨重
    0. 053公克，檢驗後淨重0.023 公克），經送驗結果亦呈第
    一級毒品海洛因陽性反應，有高雄市立凱旋醫院96年4 月30
    日高市凱醫驗字第3986號檢驗鑑定書1 紙（院卷第23頁）在
    卷可按，足認係第一級毒品海洛因無訛。據上，足認被告之
    自白與事實相符，堪予採為本案論罪科刑之依據。本件事證
    明確，被告施用第一級毒品犯行，洵堪認定。
三、第按海洛因為毒品危害防制條例第2 條第2 項第1 款所稱之
    第一級毒品，不得施用、持有。次按觀察、勒戒或強制戒治
    執行完畢釋放後，5 年內再犯第10條之罪者，應依一般刑事
    訴訟程序予以起訴論罪科刑，此觀諸毒品危害防制條例第23
    條第2 項規定自明。本件被告於93年間因施用毒品案件，經
    本院以93年度毒聲字第2628號裁定送觀察、勒戒後，認有繼
    續施用毒品之傾向，再經本院以94年度毒聲字第191 號裁定
    令入戒治處所施以強制戒治，嗣因無繼續戒治之必要，而於
    94年10月21日停止戒治而強制戒治執行完畢釋放，並經臺灣
    高雄地方法院檢察署檢察官以94年度戒毒偵字第573 號為不
    起訴處分確定，有上開不起訴處分書、臺灣高雄地方法院檢
    察署刑案資料查註紀錄表、全國施用毒品案件紀錄表及臺灣
    高等法院被告前案紀錄表、在監在押全國紀錄表各1 件在卷
    可參，是被告於上開強制戒治執行完畢釋放後5 年內再犯本
    件施用第一級毒品案件，應依法論科。
四、論罪科刑：
（一）按95年7 月1 日修正施行之刑法已刪除連續犯之規定，被
      告上開多次施用第一級毒品海洛因之犯行，本院爰審酌：
      1.毒品危害防制條例第2 條第1 項規定的毒品，本具有成
      癮性，故毒品危害防制條例所規定之施用毒品行為本質上
      應即具有因毒品成癮而反覆施用之性質；2.參酌最高法院
      95年度台上字第1079號判決揭示「刑事法若干犯罪行為態
      樣，本質上原具有反覆、延續實行之特徵，立法時既予特
      別歸類，定為犯罪構成要件之行為要素，則行為人基於概
      括之犯意，在密切接近之一定時、地持續實行之複次行為
      ，倘依社會通念，於客觀上認為符合一個反覆、延續性之
      行為觀念者，於刑法評價上，即應僅成立一罪。學理上所
      稱「集合犯」之職業性、營業性或收集性等具有重複特質
      之犯罪均屬之，例如經營、從事業務、收集、販賣、製造
      、散布等行為概念者是」之意旨及最高法院71年台上字第
      2837號判例、92年度台上字第6744號判決意旨所揭示「行
      為人主觀上就同一犯罪構成事實，以單一行為之數個舉動
      接續進行，以實現一個犯罪構成要件，侵害同一法益，客
      觀上亦認係實施一個犯罪行為」之接續犯概念。而毒品危
      害防制條例所規定處罰之施用毒品行為固具有反覆實施之
      性質，然各次施用毒品之行為係為滿足各單次毒癮發作所
      致，各次施用毒品行為係各自獨立，尚難認係同一行為之
      數次舉動，換言之，施用毒品行為與上揭接續犯之概念有
      別，而集合犯與連續犯之區別則在於立法者已將本質上具
      有反覆、延續實行之特徵予特別歸類而定為犯罪構成要件
      之行為要素，且依社會通念於客觀上認為符合一個反覆、
      延續性之行為觀念者即應僅成立集合犯之一罪，反之則係
      連續犯，準此，毒品危害防制條例既依成癮性、濫用性及
      對社會危害性而將毒品分為四級，且僅規定處罰施用第一
      、二級毒品，足見毒品危害防制條例所處罰施用第一、二
      級毒品，其構成要件之行為要素係具有成癮、濫用之反覆
      、延續實行。本案被告各該施用第一級毒品海洛因之時間
      密接、施用地點相同，在時、空上，具密接關係，並參以
      被告於本院審理時自陳伊有上癮，不施用毒品身體就會不
      舒服等語（院卷第39頁），足認被告之各該施用第一級毒
      品海洛因之犯行間，顯係出於反覆、延續施用該種毒品之
      單一行為決意至明，從而在行為概念上，應評價認係包括
      一罪之集合犯，較符合社會通念，也較為合理。
（二）核被告所為，係犯毒品危害防制條例第10條第1 項之施用
      第一級毒品罪。其持有第一級毒品海洛因之低度行為，為
      施用第一級毒品海洛因之高度行為所吸收，不另論罪。又
      公訴意旨及併案意旨雖僅論及被告於「96年4 月11日中午
      12時某分許及同年月10日上午7 時某分許」、「96年3 月
      29日15時50分許回溯24小時內某時許」之施用第一級毒品
      犯行，惟就併案部分、起訴及併案意旨未論及部分，既與
      本件起訴之施用第一級毒品犯行有集合犯之包括一罪之關
      係，故均為起訴效力所及，本院自得併予審酌，附此敘明
      。另被告前於93年間因竊盜案件，經本院以94年度簡字第
      380 號判決判處有期徒刑3 月確定，並於95年3 月10日縮
      短刑期執行完畢，有前開臺灣高雄地方法院檢察署刑案資
      料查註紀錄表、臺灣高等法院被告前案紀錄表各1 份在卷
      可憑，其於有期徒刑執行完畢後，5 年內故意再犯本件有
      期徒刑以上之罪，為累犯，應依刑法第47條第1 項規定，
      加重其刑。爰審酌被告於前述強制戒治執行完畢釋放後，
      除本件施用毒品案件外，另曾於95、96年間，因施用第一
      級毒品案件，分別經本院以95年度訴字第3650號、96年度
      訴字第1400號判決各判處有期徒刑10月、8 月確定在案，
      有上開紀錄表各1 份可考，顯見其仍未能戒除毒癮，且戒
      除毒癮之意念亦非堅定，惟念其犯後尚能坦承犯行，且施
      用毒品行為，乃屬對其自身健康之戕害行為，及其犯罪動
      機、目的、手段、施用次數等一切情狀，量處如主文所示
      之刑。又本案被告犯罪時間在96年4 月24日以前，且非屬
      中華民國96年罪犯減刑條例第3 條所定不得予以減刑之罪
      ，應減其宣告刑2 分之1 ，減為有期徒刑6 月，併斟酌被
      告為國小肄業，無業，家境勉持等情，併諭知易科罰金之
      折算標準如主文所示，以資懲儆。另扣案之白色粉末1 包
      ，經鑑定結果呈第一級毒品海洛因陽性反應，業如前述，
      應依毒品危害防制條例第18條第1 項前段規定沒收銷燬之
      ；又鑑定單位一般係以傾倒之方式，將包裝袋內之毒品倒
      出而與包裝袋分離而稱重，必要時，輔以刮杓刮取袋內毒
      品，然無論依何種方式分離，包裝袋內均有極微量之毒品
      殘留，業經法務部調查局以93年3 月19日調科壹字第0930
      0113060 號函釋在案，並為本院職務上已知之事實，足認
      本件用以包覆扣案海洛因之包裝袋，其內含有極微量第一
      級毒品海洛因殘留而無法析離，應整體視為扣案之第一級
      毒品海洛因，不問屬於犯人與否，併予沒收銷燬之。至於
      鑑驗耗用之毒品既已滅失，自無庸宣告沒收銷燬；包藏上
      開毒品所用之塑膠管1 支，則與被告本件施用毒品犯行無
      涉，亦爰不宣告沒收，均附此敘明。
據上論斷，應依刑事訴訟法第299 條第1 項前段、第284 條之1
、第273 條之1 第1 項，毒品危害防制條例第10條第1 項、第18
條第1 項前段，刑法第11條、第47條第1 項、第41條第1 項前段
，中華民國96年罪犯減刑條例第2 條第1 項第3 款、第7 條第2
項、第9條，判決如主文。
本案經檢察官洪信旭到庭執行職務。
中　　華　　民　　國　　96　　年　　8 　　月　　31　　日
                  刑事第十三庭  法　官  蔣志宗
以上正本證明與原本無異。
如不服本判決，應於判決送達後10日內，向本院提出上訴狀。
中　　華　　民　　國　　96　　年　　9 　　月　　4 　　日
                                書記官  盧聰明
附錄本案論罪科刑之法條：
毒品危害防制條例第10條
施用第一級毒品者，處 6 月以上 5 年以下有期徒刑。
施用第二級毒品者，處 3 年以下有期徒刑。
